臺灣臺北地方法院交通事件裁定　　　 100年度交聲字第2795號
　　　　　　　　　　　　　　　　　　　　　　　　第2796號
原處分機關　臺北市交通事件裁決所
異　議　人
即受處分人　趙海淵
上列異議人即受處分人因違反道路交通管理處罰條例案件，對原
處分機關民國100年11月25日所為北市裁罰字第裁22-AEY394446
、22-AEY394447號處分聲明異議，本院裁定如下：
    主  文
異議均駁回。
    理  由
一、原處分意旨略以：異議人即受處分人趙海淵於民國100年11
    月1日上午8時許，騎DVT-611號輕型機車，駛經有燈光號誌
    管制之臺北市○○路、基隆路4段交岔路口違規闖紅燈，逕
    行穿越汀州路，經警示意制止，竟拒絕停車接受稽查逃逸，
    經警舉發，嗣原處分機關依道路交通管理處罰條例第53條第
    1項、第60條第1項規定分別裁處罰鍰新臺幣（下同）1千8百
    元、3千元，並依同條例第63條第1項第3款、第1款規定，分
    記違規點數3點、1點，合計4點等語。
二、異議意旨略以：伊未闖紅燈，亦無逃逸云云。
三、按汽車駕駛人，行經有燈光號誌管制之交岔路口闖紅燈者，
    處新臺幣1千8百元以上5千4百元以下罰鍰，並記違規點數3
    點；汽車駕駛人，駕駛汽車有違反本條例之行為，經交通勤
    務警察或依法令執行交通稽查任務人員制止時，不聽制止或
    拒絕停車接受稽查而逃逸者，除按各該條規定處罰外，處新
    臺幣3千元以上6千元以下罰鍰，並記違規點數1點；而所謂
    汽車，包括機器腳踏車，道路交通管理處罰條例第53條第1
    項、第60條第1項、第63條第1項第3款、第1款、第3條第8款
    分有明文。經查：
(一)交通警員製單舉發違反道路交通管理處罰條例所列之違規事實
  ，本質為行政處分，係公務員基於職務上權力，依法就特定具
  體事件所為公法效果之單方行政行為，基於公務員為公法行為
  具有公信力之原則，該行政處分當可被推定為有效，其據以依
  法處分之事實亦應認定為正確無誤，本此公信原則，乃立法者
  賦予行政機關制定違反道路交通事件統一裁罰基準及處理細則
  ，使執勤警員得立即處分以維交通秩序、安全之行政目的，反
  之，若謂公務員一切行政行為均需預留證據以證其實，則國家
  行政勢必窒礙難行，據此，刑事訴訟法就犯罪證據有關規定中
  ，與屬行政秩序罰之交通違規裁罰本旨不合部分，自不在準用
  之列（臺灣高等法院87年度交抗字第157號裁定意旨參照）。
  另依道路交通管理處罰條例裁處行政罰事件，依公法爭議之舉
  證責任分配法則，固應先由行政機關就履踐相關正當法定程序
  及人民應受處罰之客觀違反法令行為，負證明之責，惟倘受處
  分人就行政機關已為相當證明之前開事項欲為抗辯，亦須就其
  所辯提出反證，然行政機關就上揭應為舉證事項，非不得以執
  行查察取締勤務人員，依調查人證程序，就親歷事實提供不可
  替代之證明方法，先予敘明。
(二)異議人確有上揭違規事實，業經證人即舉發警員蔡明甫到庭證
  述：當時伊在基隆路、汀洲路口擔任交通整理服務，伊就看到
  異議人騎機車就從福和橋下違規紅燈左轉，還沒左轉成功，伊
  已經把異議人攔下來，異議人大概衝到斑馬線，伊就已經制止
  異議人，伊鳴笛和用指揮棒指著異議人，請異議人退回去，當
  時和異議人距離大概三到五公尺左右，伊能確定當時異議人有
  看到伊用指揮棒示意以及聽的到伊鳴笛，因為異議人當時退回
  去了，退回去到汀洲路口那邊，就是如庭呈現場圖圈圈二的位
  置，後來異議人就在汀洲路口那邊等，…等到南北向紅燈時
  候，那時候伊會長鳴笛請所有路口淨空的意思，就是請全部路
  口的車輛都停的意思，結果伊吹完長哨之後，伊就看到異議人
  從圖示圈圈二的地方，由南往北闖紅燈，當時伊看他在路口準
  備啟動，伊就準備要攔他，並鳴笛，異議人繞過伊旁邊就往北
  騎走了。伊的注意力都在異議人身上，因為他的行為太詭異，
   因為伊請他退回去的時候，不是退回到福和橋的原來位置，
  而是騎汀洲路接近待轉停車格那邊。當時伊已經鳴笛並用指揮
  棒要攔異議人，異議人就直接繞伊過旁邊往北騎走了，所以才
  會開異議人拒絕停車接受稽查逃逸的單子，伊和異議人啟動的
  時候，距離七、八公尺，就準備要以指揮棒攔住異議人，而且
  伊當時有鳴笛，伊動作很明確，當日天候、視線狀況都不錯。
  他在剛到圈圈二的時候，南北向的確是綠燈，伊看到紅燈長鳴
  笛之後，異議人才啟動機車，所以他的綠燈是什麼時候見到的
  伊不知道，但是當時伊見到的是紅燈。伊當時是面向違規人，
  第一次左轉，伊已經制止異議人，異議人已經退回去了，伊就
  沒有取締，因為當時上班時間車多，伊就沒有過去取締，剛剛
  紅綠燈的時候，路口的時向是南北向一起紅燈的，南北向紅燈
  完就換福和橋上橋綠燈，伊鳴完長哨之後應該是全部紅燈的狀
  態，伊看到他啟動了，所以伊開闖紅燈的單子是在伊長鳴笛全
  部路口為淨空的時候，異議人闖紅燈，伊當時以指揮棒示意攔
  停手勢非常明確，能讓異議人看見等語明確（本院卷第16頁背
  面-18頁），且上揭證詞核與證人卷附所繪現場圖，及卷附臺
  北市交通管制工程處100年12月12日北市交工控字第100378750
  00號函所載100年11月1日上午7時50分至8時10分號誌運作情形
  相符，衡證人蔡明甫係依法執行公務警員，與異議人素不相識
  ，亦無怨隙，實無捏造事實違法取締或故設虛詞構陷異議人致
  己亦受偽證罪嫌追訴處罰之理，是異議人有違規事實一情，至
  堪認定，異議人空言警員未闖紅燈，亦無逃逸云云，尚乏實據
  ，難以憑採。
四、綜前所述，原處分機關前揭裁罰核屬適法，異議人異議為無
    理由，應予駁回。
據上論斷，應依道路交通管理處罰條例第87條第2項，道路交通
事件處理辦法第18條，裁定如主文。
中    華    民    國   100    年    12    月    27    日
                      臺灣臺北地方法院交通法庭
                              法  官  陳琪媛
以上正本證明與原本無異。
如不服本裁定，應於裁定送達後5日內向本院提出抗告狀。
                              書記官  蔡文揚
中    華    民    國   100    年    12    月    27    日